臺灣臺中地方法院民事判決
110年度中簡字第1490號
原      告  莊復凱  
被      告  邢豪文  

上列當事人間請求損害賠償事件，本院於民國110年10月4日言詞
辯論終結，判決如下：
    主    文
被告應給付原告新臺幣54,759元。
訴訟費用由被告負擔百分之53，餘由原告負擔。
本判決原告勝訴部分得假執行。
    事實及理由
壹、程序方面：
    被告未於最後言詞辯論期日到場，核無民事訴訟法第386條
    各款所列情形，爰依原告之聲請，由其一造辯論而為判決。
貳、實體方面：
一、原告主張：
　　被告於110年1月31日下午7時52分，駕駛車牌號碼000－0000
    號自小客車（下稱被告車輛）沿臺中市臺灣大道3段，黎明
    路往朝富路方向行駛，行經臺灣大道3段621號前時，因疏未
    注意車前狀況減速行駛，並與其前方由原告所駕駛，而為原
    告配偶柯孜璇所有之車牌號碼000－0000號自小客車（下稱系
    爭車輛）保持安全距離，而於原告因前方車輛回堵，而減速
    後煞停時，自後追撞系爭車輛，致系爭車輛毀損（下稱系爭
    事故），須支出修理費新臺幣（下同）103,485元。原告屢
    次聯繫被告協調賠償事宜，被告均不置理。而原告已自柯孜
    璇受讓就系爭車輛對被告之損害賠償請求權，爰依侵權行為
    及債權讓與之法律關係，提起本件訴訟。並聲明：被告應給
    付原告103,485元。
二、被告未於最後言詞辯論期日到場，惟據其以前到場所為之聲
    明及陳述略以：系爭事故發生時，被告車輛甫自高速公路下
    交流道，前方號誌並非紅燈，然原告駕駛之系爭車輛突然停
    車，被告車輛雖有保持安全距離，仍然無法煞停，致發生系
    爭事故；原告在系爭車輛尚未修理前即向被告求償，並不合
    理，且系爭車輛新車價才90餘萬元，原告主張修理費用逾10
    萬元，顯然過高等語置辯。並聲明：駁回原告之訴。
三、得心證之理由：
　㈠原告主張被告於上揭時地，駕駛被告車輛自後撞及柯孜璇所
    有由原告駕駛之系爭車輛，致系爭車輛毀損，而須支出修理
    費，柯孜璇已將其對被告之就系爭車輛之侵權行為損害賠償
    請求權讓與原告等情，業據其提出道路交通事故現場圖、臺
    中市政府警察局道路交通事故初步分析研判表、現場照片、
    丞慶汽車估價單、行車執照為證（見本院卷第21至37頁、第
    141、143頁）：並有臺中市政府警察局第六分局第六交通分
    隊道路交通事故調查卷宗附卷可稽；復經柯孜璇於本院110
    年10月4日言詞辯論期日到庭證述明確（見本院卷第122、12
    3頁），自堪信為真實。
  ㈡按汽車、機車或其他非依軌道行駛之動力車輛，在使用中加
    損害於他人者，駕駛人應賠償因此所生之損害，民法第191
    條之2前段定有明文，此係專為非依軌道行駛之動力車輛在
    使用中駕駛人之責任而為舉證責任倒置之規定，蓋駕駛人使
    用動力車輛，即有侵害他人權利之危險，因此應隨時注意避
    免致生損害於他人。故凡動力車輛在使用中加損害於他人者
    ，即應負賠償責任，由法律推定駕駛人侵害他人之行為係出
    於過失。查系爭事故係因被告駕車途經肇事地點時，撞及系
    爭車輛，致系爭車輛毀損，既如前述，則系爭車輛所有權人
    柯孜璇就系爭車輛毀損所受之損害，顯然係因被告使用車輛
    時侵害其對系爭車輛之所有權而發生，是被告之行為與柯孜
    璇所受損害間，存有相當因果關係甚明，揆之前揭規定，本
    即應推定被告前揭侵害系爭車輛所有權之行為係有過失。復
    按，汽車在同一車道行駛時，除擬超越前車外，後車與前車
    之間應保持隨時可以煞停之距離；又汽車行駛時，駕駛人應
    注意車前狀況及兩車併行之間隔，並隨時採取必要之安全措
    施，道路交通安全規則第94條第1項及第3項定有明文。本件
    被告駕車途經肇事地點，理應注意車前狀況，並保持隨時可
    以煞停之距離，以預防危險之發生，且依當時情形又無不能
    注意情事，竟自後追撞其前方由原告駕駛，因車輛回堵而煞
    停之系爭車輛，使系爭車輛受損，顯見其確有未注意車前狀
    況及保持隨時可煞停之距離之過失甚明。被告雖抗辯原告係
    突然煞車，其有保持安全距離仍無法煞停云云，然並未舉證
    以實其說，是其上開抗辯自難採信。基上，被告就系爭事故
    之發生，確有前述過失，且其過失與系爭車輛受損間，存有
    相當因果關係，應堪認定。
　㈢次按因故意或過失，不法侵害他人之權利者，負損害賠償責
    任；復按不法毀損他人之物者，應向被害人賠償其物因毀損
    所減少之價值，民法第184條第1項前段及第196條分別定有
    明文。再按物被毀損時，被害人依民法第196條規定請求物
    被毀損所減少之價額，得以必要之修復費用為估定之標準（
    最高法院77年5月17日77年度第9次民事庭會議決議參照）。
    原告主張系爭車輛經丞慶汽車股份有限公司南屯服務中心估
    價結果，須支出修理費103,485元等情，有前揭估價單在卷
    可參，足見系爭車輛確因系爭事故受有損害無訛，依上開說
    明，其損害得以必要之修復費用為估定之標準，並不以已實
    際支出修理費為必要。因此縱系爭車輛之修理費尚未實際支
    出，仍無礙於請求權人之請求。被告以系爭車輛之修理費用
    尚未支出為由，抗辯原告請求不合理云云，並無可採。又系
    爭車輛之修理既係以新零件更換損壞之舊零件，是依上說明
    ，自應將零件折舊部分予以扣除。查系爭車輛須支出修理費
    103,485元，其中工資費用為36,209元（含鈑金費用10,700
    元、塗裝費用21,009元、左後盲點設定費4,500元），零件
    費用67,276元等情，業據原告陳明在卷，並有上開估價單附
    卷可佐。再依行政院所頒固定資產耐用年數表及固定資產折
    舊率之規定，自小客車之耐用年數為5年，依定率遞減法每
    年折舊1000分之369；另依營利事業所得稅查核準則第95條
    第6項規定「固定資產提列折舊採用定率遞減法者，以1年為
    計算單位，其使用期間未滿1年者，按實際使用之月數相當
    於全年之比例計算之，不滿1月者，以1月計」，系爭車輛出
    廠日為107年4月，有上開行車執照在卷可憑（見本院卷第14
    3頁），迄本件車禍發生時即110年1月31日，已使用2年10月
    ，則零件扣除折舊後之修復費用估定為18,550元（詳如附表
    之計算式），再加計前揭工資費用36,209元，則被告應賠償
    之修理費共計54,759元（計算式：18550＋36209＝54759）。
　㈣又柯孜璇已將系爭車輛因系爭事故對被告之損害賠償請求權
    讓與原告，已如前述，則原告依侵權行為及債權讓與之法律
    關係，請求被告給付54,759元，為有理由，逾此範圍之請求
    ，則屬無據。
四、綜上所述，原告本於侵權行為及債權讓與之法律關係訴請被
    告給付54,759元，為有理由，應予准許。逾此範圍之請求，
    為無理由，應予駁回。
五、本件事證已臻明確，兩造其餘攻擊防禦方法，與本件判決結
    果，尚無影響，爰不逐一論述，附此敘明。
六、本件係依民事訴訟法第427條第2項第11款訴訟適用簡易程序
    所為被告敗訴之判決，依同法第389 條第1項第3款之規定，
    自應依職權宣告假執行。
七、結論：本件原告之訴為一部有理由，一部無理由，判決如主
    文。
中　　華　　民　　國　　110 　年　　10　　月　　18　　日
                                  法　官　郭妙俐
以上為正本係照原本作成。
如不服本判決，應於送達後20日內，向本院提出上訴狀並表明上
訴理由，如於本判決宣示後送達前提起上訴者，應於判決送達後
20日內補提上訴理由書（須附繕本）。如委任律師提起上訴者，
應一併繳納上訴審裁判費。
中　　華　　民　　國　　110 　年　　10　　月　　18　　日
                                  書記官  林素真　　
附表
折舊時間           金額
第1年折舊值        67,276×0.369=24,825
第1年折舊後價值    67,276-24,825=42,451
第2年折舊值        42,451×0.369=15,664
第2年折舊後價值    42,451-15,664=26,787
第3年折舊值        26,787×0.369×(10/12)=8,237
第3年折舊後價值    26,787-8,237=18,550